【裁判字號】    99,監,374
【裁判日期】    991202
【裁判案由】    許可監護人行為
【裁判全文】
臺灣臺中地方法院民事裁定               99年度監字第374號
聲  請  人  鄧愛玉
非訟代理人  彭雅玲
相  對  人  彭瑞金
上列當事人間聲請許可監護人行為事件，本院裁定如下：
  主  文
准許聲請人處分相對人所有坐落於臺中縣新社鄉○○○段上水底
寮小段六五之一０五地號土地。
變賣所得價金應存入相對人彭瑞金於中華郵政股份有限公司臺中
軍功郵局第00000000000000號帳戶內。
聲請程序費用壹仟元由相對人負擔。
  理  由
一、聲請意旨略以：相對人為聲請人之夫。相對人因顱內出血造
    成中風，致精神有障礙，已無法處理自己事務，前經鈞院以
    九十九年度監宣字第八八號民事裁定宣告相對人為受監護宣
    告之人，並選定聲請人為受監護宣告之人之監護人及指定關
    係人彭瑞能為會同開具財產清冊之人。因相對人需長期醫療
    及安養費用，聲請人為確保相對人療養身體權益，須出售相
    對人所有坐落於臺中縣新社鄉○○○段上水底寮小段六五之
    一０五地號土地以支應相關費用，爰聲請准聲請人處分相對
    人上開土地等語。
二、按監護人對於受監護人之財產，非為受監護人之利益，不得
    使用、代為或同意處分。監護人為下列行為，非經法院許可
    ，不生效力：一、代理受監護人購置或處分不動產。二、代
    理受監護人，就供其居住之建築物或其基地出租、供他人使
    用或終止租賃。監護人不得以受監護人之財產為投資。但購
    買公債、國庫券、中央銀行儲蓄券、金融債券、可轉讓定期
    存單、金融機構承兌匯票或保證商業本票，不在此限，民法
    第一千一百零一條定有明文。該條規定，依民法第一千一百
    十三條規定，準用於成年人之監護。
三、經查，聲請人主張相對人為其夫，相對人經本院以九十九年
    度監宣字第八八號民事裁定宣告相對人為受監護宣告之人，
    並選定聲請人為受監護宣告之人之監護人及指定關係人彭瑞
    能為會同開具財產清冊之人，而相對人名下有不動產即坐落
    於臺中縣新社鄉○○○段上水底寮小段六五之一０五地號土
    地等事實，除據聲請人提出土地登記第二類謄本、地籍圖謄
    本等為證，並經本院調取本院前揭卷宗核閱屬實。復經關係
    人彭雅玲即相對人之女到庭陳稱略以：「爸爸（即相對人）
    住安養中心所有費用都是我支出，爸爸沒有穩定工作沒有收
    入，並沒有存款八、九十萬元，安養中心每月需要二萬五千
    元到二萬六千元，我已經支付四、五年，我現在已經結婚了
    ，須要錢支付安養費。之前爸爸就跟他們兄弟討論賣土地，
    過去價錢不好，最近好像價格不錯才決定要賣。我們還是需
    要爸爸在安養中心做專業照料」等語，此有本院九十九年十
    一月三十日訊問筆錄在卷為憑。本院審酌上情認相對人既已
    無自理能力，生活均賴聲請人協助處理，尚有醫療、照顧養
    護費用亟需支付；且觀之相對人持續就醫及護養，有臺中市
    私立惠恩老人養護中心在院證明書，每月看護費一萬八千元
    ，並有聯安醫院門診收據兩份等為證。另相對人現有動產僅
    中華郵政股份有限公司臺中軍功郵局存款一萬零六百七十九
    元，有該郵局存摺附卷可憑。基上，為相對人長期醫療及安
    養費用，確保相對人療養身體權益，確有出售相對人所有上
    開土地之必要。又關係人彭瑞能以相對人前揭不動產與關係
    人呂順郎訂立買賣契約，買賣總價款一仟七百三十萬元等事
    實，亦有不動產買賣契約書影本為證。本院審酌上情認相對
    人既已無自理能力，生活均賴聲請人協助處理，尚有醫療、
    照顧養護費用亟需支付；且觀之相對人每年所需照養費用甚
    鉅，故將相對人所有之土地處分，支付相對人每月之醫療、
    照顧養護費用，應屬為受監護人之利益，故有處分相對人如
    主文所示不動產，以所得價款支付相對人醫療或照護費用之
    必要。綜上，本件聲請核與法無不合，應予准許。
四、末查，為保護、增進受監護人即相對人之利益，及有利於監
    督計，處分變賣相對人彭瑞金名下之不動產所得之價金應存
    入相對人名下之中華郵政股份有限公司臺中軍功郵局第0000
    0000000000號活期儲蓄存款帳戶內，附此敘明。
五、依非訟事件法第二十一條第二項，民事訴訟法第七十八條、
    第九十五條裁定如主文。
中    華    民    國    99    年    12    月    2    日
                  家事法庭    法  官  楊熾光
以上正本係照原本作成。
如對本裁定抗告須於裁定送達後十日內向本院提出抗告狀。
中    華    民    國    99    年    12    月    2    日
                              書記官  郭麗娟

司法院資訊處製作；財團法人民間司法改革基金會備份。
